臺灣高等法院刑事判決　　　　　　　　　100年度上易字第4號
上　訴　人　臺灣臺北地方法院檢察署檢察官
上　訴　人
即　被　告　胡復生
上列上訴人等因被告傷害案件，不服臺灣臺北地方法院99年度易
字第1405號，中華民國99年11月30日第一審判決（起訴案號：臺
灣臺北地方法院檢察署99年度偵字第6078號），提起上訴，本院
判決如下：
    主  文
上訴駁回。
    事  實
一、胡復生於民國99年1 月14日上午10時45分許，在臺北縣新店
    市○○路之白馬寺內桌球場，因會費晚繳及退費等細故與高
    國、高建成兄弟發生爭執，竟基於持刀接續刺擊多下之單
    一傷害犯意，持刀（刀刃長約6至8公分）刺向高國，致其
    受有左肩深部刺傷5公分、左肩胛部淺層裂傷5公分之傷害；
    高建成見狀上前阻止，胡復生乃基於同一接續持刀刺擊之犯
    意，於該密切之時間內，持刀刺向前來阻止之高建成，致高
    建成受有左手表淺撕裂傷之傷害。
二、案經高建成、高國訴由臺北縣政府警察局新店分局報請臺
    灣臺北地方法院檢察署檢察官偵查起訴。
    理  由
壹、證據能力部分：
一、被告於警詢、偵查及原審、本院所為供述，並非出於強暴、
    脅迫、利誘、詐欺、疲勞訊問、違法羈押或其他不正之方法
    所得，此為被告所不爭，依刑事訴訟法第156條第1項規定，
    其所述與事實相符者，得為證據。
二、按被告以外之人於審判外之言詞或書面陳述，除法律有規定
    者外，不得作為證據；又被告以外之人於審判外之陳述，雖
    不符合同法第159條之1至第159條之4之規定，但經當事人於
    審判程序同意作為證據，法院審酌該言詞陳述或書面陳述作
    成時之情況，認為適當者，亦得為證據。當事人、代理人或
    辯護人於法院調查證據時，知有第159 條第1 項不得為證據
    之情形，而未於言詞辯論終結前聲明異議者，視為有前項之
    同意，刑事訴訟法第159 條第1 項及第159 條之5 分別定有
    明文。本判決所引用之被告以外之人於審判外之陳述（包含
    書面陳述），雖屬傳聞證據，惟當事人於本院準備程序均表
    示同意作為證據，本院審酌上開證據資料製作時之情況，尚
    無違法不當及證明力明顯過低之瑕疵，亦認為以之作為證據
    應屬適當，揆諸前開規定，爰依刑事訴訟法第159 條之5 規
    定，認該等證據均有證據能力。
貳、實體部分：
一、訊據被告胡復生固坦承於上開時、地與告訴人高國、高建
    成口角爭執之事實，惟矢口否認有何傷害告訴人二人之犯行
    ，辯稱：其為臺北縣桌球協會理事，擔任白馬寺內桌球場之
    安全工作，告訴人二人於當日上午10時許進入球場，繳納會
    費後，二人即刻意挑釁，高國尚持乒乓球拍作勢欲行攻擊
    ，其欲反擊時，即遭他人架住制止，根本未碰觸高國、高
    建成二人，告訴人二人所受傷害與其無關，可能是告訴人等
    自行拿刀刺傷，欲誣賴之以索賠云云。惟查：
  (一)被告於上開時、地，因桌球場會費繳納、退費等事，與告訴
    人二人爭執時，持刀刺傷告訴人2 人，致告訴人高國受有
    左肩深部刺傷5公分、左肩胛部淺層裂傷5公分之傷害；告訴
    人高建成亦受有左手表淺撕裂傷之傷害等情，業據證人即告
    訴人高建成於檢察官訊問時證稱：當天9 點45分至球場打球
    ，並繳交新年度會費予被告收執，... 嗣因被告稱其等晚繳
    會費云云，認為受辱，即要求被告退還所繳會費，詎被告將
    高國所繳會費退還後，於其等準備離去之際，竟聽到高國
    呼叫聲，其轉頭看，見被告持刀追逐高國，高國繞著
    球桌跑，其乃上前阻止，以左手抓住被告拿刀子的右手，在
    旁之沈教練（指沈律）亦前來抓住被告左手阻止之，才將被
    告拉至旁邊，當時其見高國流血，才知道他肩膀受傷，..
    . 其左手的撕裂傷應是阻止被告的刀子時，被刀子刮傷等語
    （見偵查卷第44頁）；於原審證稱：退費後轉身不到3 秒，
    即見被告右手持刀追高國繞著桌球桌跑，其即上前握住被
    告右手，沈律則抓住被告左手，沈律將其等分開後，其才知
    高國受兩刀受傷流血，... 被告持刀往其身上刺時，與被
    告距離不到10公分，就被被告所持刀子刮到，... 被告持刀
    刺高國時是右手拿刀，手握把柄，刀刃長度約6 公分左右
    等語甚詳（見原審第二卷第47、48頁）。並據證人高國於
    檢察官訊問時證稱：當時背對著被告喝水，突然感到很痛，
    轉身即見被告持刀子刺其肩胛骨，... 其被刺二刀後，見被
    告要繼續刺，即往旁邊跑開等語（見偵查卷第44、45頁）；
    於原審證稱：打完球背對著被告喝水時，被告從後面刺其二
    刀，並持刀繞著桌球桌追逐，... 高建成見狀即上前扶住被
    告的手，被被告劃傷，...沈律也上前擋住被告繼續前進，.
    ..被告先刺其背部，其轉身後，被告第二下刺其手臂，其確
    定看到被告手上拿刀，被告握之刀柄約拳頭長度，刀刃約 8
    公分，...刺殺前，討論繳納會費、退費之事，...其轉身喝
    茶，刀子就刺過來，...當時被告右手拿刀，...被告要刺第
    三刀時，高建成抓住被告右手，不小心也被被告劃傷等語明
    確（見原審第二卷第44頁背面至45頁背面）。證人即在場證
    人沈律於檢察官訊問及原審亦證稱：被告與告訴人兄弟因會
    費問題爭執後，曾有衝突，但被及時分開，嗣聽見外面有人
    喊叫，其上前察看，即見高姓兄弟之哥哥（指高國）流血
    等情甚詳（見偵查卷第61頁、原審第二卷第56頁背面至58頁
    ）。並有記載高國、高建成受傷情形之天主教耕莘醫院乙
    種診斷證明書、急診護理評估紀錄、告訴人高國受傷照片
    4張、血衣照片8張等件在卷可稽（見偵查卷第24至30頁；原
    審第一卷第25至29頁）。參之高國所受左肩5 公分深部裂
    傷及左肩胛部淺層5 公分裂傷之傷口裂傷處外觀平整，有前
    述傷害情形相片可稽，經核與證人高國、高建成所述遭被
    告持刀（刃約6至8公分）刺擊致成傷之情節相符，此部分事
    實自堪認定。
  (二)被告固辯稱：其與告訴人二人並未有肢體接觸，當時其為球
    場理事，為維護球場安全，手上持有金剛鑽，但未持刀云云
    ；證人沈律於檢察官訊問時亦稱：被告當時站在離高姓兄弟
    約4、5公尺的地方，其見被告右手拿著登山用的拐杖，左手
    拿什麼東西，沒有看清楚，但確定並不是刀」云云（見偵查
    卷第61頁）。然證人沈律於原審審理時，就所見則改稱：（
    法官問：有無看到被告手上拿著小刀？）被告左手有拿東西
    ，但其沒看到是什麼東西，後來其問被告，被告說是戒指，
    ... 其沒有印象，其看到一男一女，那個女生說被告手上拿
    著刀子，但當時其沒有特別注意，就在球場外拉住被告，要
    高姓兄弟趕快去擦藥...(問：有無向新店分局派出所警員陳
    稱看到被告手上拿小刀？ )其看到被告左手拿東西，但不知
    道拿什麼等語（見原審第二卷第58頁背面），是證人沈律既
    於原審自承不知道被告手持何物，則其於檢察官訊問時所稱
    被告手持物品不是刀云云，自難採信，而不足憑為有利被告
    之認定。另被告雖空言辯以：高國所受傷害係自行拿刀刺
    擊詐傷云云，然前開偶發衝突後，高國即遭被告持刀追逐
    並呼救，隨即發現受傷流血，證人沈律並上前拉住被告等情
    ，分據證人高國、高建成、沈律於原審證述屬實，業如前
    述，是依案發經過情節以觀，顯非告訴人高國、高建成於
    該短暫、密接之衝突期間自殘成傷，被告空言否認犯罪，核
    無足採。
  (三)綜上所述，本件事證明確，被告於上開時、地持刀傷害告訴
    人2 人之犯行，堪以認定。至被告於本院審理期日提出之申
    告書，泛稱其自1996年至檢察署申告均被吃案云云，經核與
    本件傷害犯行之判斷無關，無從併予審究，附此說明。
二、核被告所為，係犯刑法第277 條第1 項之傷害罪。被告持刀
    刺擊告訴人高國、高建成成傷之行為，係以接續刺擊多下
    之單一傷害犯意，持刀接續實行數個刺擊舉動，而以一接續
    行為同時侵害告訴人2 人之身體法益，為想像競合犯，應從
    一傷害罪處斷。原審適用刑法第277條第1項、第55條、第41
    條第1 項前段等規定，審酌被告僅因細故，即任意對人施暴
    ，致告訴人二人身心嚴重受創，且案發後迄未賠償告訴人等
    所受損害，犯後態度非佳，並斟酌告訴人2 人所受之傷害、
    被告之智識程度、犯罪動機、目的等一切情狀，量處有期徒
    刑3 月，並諭知易科罰金之折算標準。經核其認事用法並無
    違誤，量刑亦稱允當。
三、按量刑之輕重，屬於為裁判之法院得依職權自由裁量之事項
    ，苟其量刑已以行為人之責任為基礎，並斟酌刑法第57條所
    列一切情狀，在法定刑度內，酌量科刑，如無偏執一端，致
    明顯輕重失衡情形，不得遽指為不當或違法。檢察官依循告
    訴人之請求，以被告否認犯罪，且迄未賠償告訴人所受損害
    ，原審量刑過輕為由，提起上訴。然查原判決業於理由內詳
    為說明其如何以行為人之責任為基礎，斟酌刑法第57條所列
    情狀，而為刑之量定，依現存卷證（見原審第一卷第71、72
    頁、原審第二卷第23至25頁）審酌被告之智識程度等一切情
    狀觀之，並無裁量權濫用或失之過輕之情形。另被告上訴意
    旨，空言否認犯罪，經核與卷存客觀事證不符，委無可採，
    不足為有利被告之認定，均如前述。綜上所述，檢察官與被
    告以前揭情詞為由提起上訴，指摘原判決不當，均無理由，
    應予駁回。
據上論斷，應依刑事訴訟法第368條，判決如主文。
本案經檢察官侯寬仁到庭執行職務。
中    華    民    國   100    年    2     月    24    日
              刑事第二十四庭審判長法  官  李錦樑
                                  法  官  張惠立
                                  法  官  朱瑞娟
以上正本證明與原本無異。
不得上訴。
                                  書記官  郭家慧
中    華    民    國   100    年    2     月    24    日
附錄本案論罪科刑法條全文：
刑法第277條第1項：
傷害人之身體或健康者，處3 年以下有期徒刑、拘役或1 千元以
罰金。